【裁判字號】    99,交聲,1257
【裁判日期】    991231
【裁判案由】    聲明異議
【裁判全文】
臺灣臺南地方法院交通事件裁定        99年度交聲字第1257號
移送機關    交通部公路總局嘉義區監理所麻豆監理站
異議人即
受處分人    林毓祺
上列異議人即受處分人因違反道路交通管理處罰條例案件，對於
交通部公路總局嘉義區監理所麻豆監理站民國99年10月12日所為
之裁決處分（處分案號：麻監裁罰字第裁75-M00000000號）聲明
異議，本院裁定如下：
    主    文
異議駁回。
    理    由
一、原處分意旨略以：異議人即受處分人林毓祺（下稱異議人）
    駕駛車牌號碼9590-FC號自用一般小客車，於民國99年7月8
    日19時24分許，行經臺南縣新市鄉○○路與銘傳街交岔路口
    處，因行經無號誌交岔路口，未依標線「慢」字指示減速慢
    行，與由第三人黃慧玲所騎乘之車牌號碼H87-027號重型機
    車發生擦撞，致黃慧玲受有左手無名指、雙腳挫傷之傷害，
    經臺南縣警察局善化分局（下稱舉發機關）警員據報到場處
    理並予以製單舉發，嗣經移送機關即交通部公路總局嘉義區
    監理所麻豆監理站（下稱原處分機關）以其有未依標線指示
    減速慢行肇事致人受傷之違規事證明確，依道路交通管理處
    罰條例第44條第1項第5款、第61條第3項及違反道路交通管
    理事件統一裁罰基準表之規定，裁處異議人罰鍰新臺幣（下
    同）600元，並記違規點數3點等語。
二、聲明異議意旨略以：據道路交通安全規則第93條規定，於無
    標明速限的道路中行駛，速限為50公里，在事故前異議人的
    時速為50公里，經路口有減速至40公里左右，且異議人行駛
    於主幹道，為右方車，對方為左方車，路權在異議人，異議
    人在未超速且依規定行經路口減速的狀況下，對方違規來撞
    異議人，為何說是異議人違規？為此聲明異議等語。
三、按汽車駕駛人，駕駛汽車有未依標線指示減速慢行者，處60
    0元以上1,800元以下罰鍰。又汽車駕駛人，駕駛汽車違反道
    路交通安全規則，因而肇事致人受傷者，記違規點數3點，
    道路交通管理處罰條例第44條第1項第5款、第61條第3項分
    別定有明文。次按行車速度，依速限標誌或標線之規定，無
    速限標誌或標線者，應依減速慢行之標誌、標線或號誌指示
    行駛；汽車行駛時，駕駛人應注意車前狀況，並隨時採取必
    要之安全措施，道路交通安全規則第93條第1項第3款、第94
    條第3項亦有明文。再按「慢」字，用以警告車輛駕駛人前
    面路況變遷，應減速慢行，道路交通標誌標線號誌設置規則
    第163條第1項亦規定甚明。又道路交通管理處罰條例第44條
    各款所稱之「減速慢行」，應由駕駛人視行車及交通情況酌
    量減速至可以隨時停車之準備，亦有交通部路政司59年9月
    22日路臺字第31330號函可參。
四、經查：
  (一)異議人於上揭時、地駕駛車牌號碼9590-FC號自用小客車，
    因肇事致被害人黃慧玲受傷，經舉發機關員警據報到場處理
    並予以製單舉發，嗣經原處分機關以其違規事證明確，裁處
    如上述裁罰等情，有臺南縣警察局99年8月24日南縣警交字
    第M00000000號舉發違反道路交通管理事件通知單及原處分
    機關99年10月12日麻監裁罰字第裁75-M00000000號裁決書各
    1份在卷可稽。
  (二)異議人固不否認與被害人黃慧玲於上開交岔路口發生車禍，
    並致黃慧玲受有傷害，惟辯稱其已有減速至40公里等語；然
    查本件車禍發生時，上述交岔路口於信義街路面上繪有「慢
    」字標線，異議人駕駛上開汽車沿信義街南向北方向行駛，
    當時天候晴、夜間有照明、路面乾燥、無缺陷、無障礙物、
    視距良好，此有道路交通事故現場圖及道路交通事故調查報
    告表(一)、(二)各1份在卷可參。是異議人駕駛上開車輛行經路
    面繪有「慢」字標線之信義街至上述交岔路口時，自應注意
    上述規定，且按當時之情形，亦無不能注意之情事，然異議
    人竟疏未注意上開規定僅減速至40公里，致未能隨時停車，
    以致肇事，其行為自有過失。況本件交通事故經送臺灣省臺
    南區車輛行車事故鑑定委員會鑑定結果，認「黃慧玲駕駛普
    通重型機器腳踏車，支線道車未讓幹道車先行，為肇事主因
    ；林毓祺駕駛小客車，未依標線「慢」指示，減速慢行，未
    注意車前狀況，為肇事次因。」等語，有該鑑定委員會99年
    12月16日南鑑字第0995904289號函附鑑定意見書1份在卷足
    憑，本件被害人之駕駛行為，經鑑定後固係肇事主因，惟異
    議人既有未依標線指示減速慢行之違規行為，已如前述，尚
    不因其他駕駛人之違規行為而得據以解免己身應負之行政罰
    責，因此，異議人於本件車禍之發生，自應負過失責任明確
    ，異議人以前詞置辯，顯無理由，要難採之。是異議人有
    本件違規行為，已可認定。
  (三)依上所述，異議人於前揭時地有駕車未依標線指示減速慢行
    致人受傷之違規事實至為明確，原處分機關以異議人違反道
    路交通管理處罰條例第44條第1項第5款、第61條第3項及違
    反道路交通管理事件統一裁罰基準表之規定，裁處異議人罰
    鍰600元，並記違規點數3點之處分，於法核無不當，本件異
    議人之異議為無理由，應予駁回。
五、據上論結，應依道路交通管理處罰條例第87條第2項、道路
    交通事件處理辦法第18條，裁定如主文。
中    華    民    國    99    年    12    月    31    日
                      交通法庭  法  官 林福來
以上正本證明與原本無異。
如不服本裁定，應於收受送達後5日內向本院提出抗告狀。（應
附繕本）
                                書記官 李淑惠
中    華    民    國   100    年    1     月    4     日

司法院資訊處製作；財團法人民間司法改革基金會備份。
